臺灣臺中地方法院民事判決　100年度再更字第1號
再審原告　　謝文為
再審被告　　金光煥
上列當事人間再審之訴事件，再審原告對本院民國100年6月10日
裁定提起抗告，嗣經台灣高等法院台中分院於100年8月23日裁定
廢棄原裁定，發回本院，本院判決如下：
    主    文
再審之訴駁回。
再審訴訟費用由再審原告負擔。
    理    由
一、本件再審旨略以：再審原告與再審被告間請求損害賠償事件
    ，經鈞院99年度訴字第2305號判決確定在案。惟再審被告所
    開具之系爭支票，雖經訴外人即執票人顏文基提示未獲兌現
    ，然嗣業經執票人顏文基行使票據追索權而退還再審原告，
    該紙支票現由再審原告持有中，故再審原告並未獲有任何利
    益。又該支票因係退還予再審原告之家屬，再審原告不知有
    該退票之存在，直至民國100年3月20餘日間，始經家人告知
    而知曉此事。依民事訴訟法第500條第2項規定，再審之理由
    發生或知悉在後者，均自知悉時起算，則自再審原告知悉此
    事起算，再審原告提起本件再審之訴，並無逾期。爰依民事
    訴訟法第496條第1項第13款規定當事人發現未經斟酌之證物
    或得使用該證物之再審事由，提起再審之訴等語。並聲明：
    (一)原確定判決廢棄，駁回再審被告之訴。(二)再審及前審費用
    均由再審被告負擔。
二、按再審之訴，應於30日之不變期間內提起。前項期間，自判
    決確定時起算，判決於送達前確定者，自送達時起算；其再
    審之理由發生或知悉在後者，均自知悉時起算。民事訴訟法
    第500條第1項、第2項前段定有明文。次按當事人不在法院
    所在地住居者，計算法定期間，應扣除其在途之期間。前項
    應扣除之在途期間，由司法院定之，民事訴訟法第162條第1
    項前段、第2項亦有明定。
三、查依職權調取本院99年度訴字第2305號損害賠償等案卷可知
    ，本院該案民事判決，係於100年1月24日宣示判決，再審原
    告之訴訟代理人於100年1月27日收受判決正本之送達，嗣再
    審原告因不服而提起上訴，因逾期上訴不合法，於100年2月
    25日經本院99年訴字第2305號裁定駁回上訴，後再審原告再
    對此駁回上訴裁定提起抗告，復於100年4月27日經台灣高等
    法院台中分院以100年度抗字第178號裁定駁回抗告，業於10
    0年2月16日判決確定在案。而再審原告就其主張100年3月20
    餘日始知悉再審事由，固未舉證證明，惟其主張原執票人顏
    文基行使追索權而將系爭支票退回予再審原告，業據提出顏
    文基於100年3月10日簽立收據1紙為證，依該收據日期，係
    在100年2月16日原判決確定後始出現之事證，堪認再審原告
    就該事由係知悉在後。故本件自100年3月10日起算30日不變
    期間，及再審原告居住於彰化縣，不在本院所在地之臺中市
    ，依司法院公布之法院訴訟當事人在途期間標準第2條、第3
    條第1項第1款規定計算，在途期間為5日，其於100年4月11
    日提起再審之訴，尚未逾30日之不變期間，合先敘明。
四、又按當事人發見未經斟酌之證物或得使用該證物者，得以再
    審之訴對於確定終局判決聲明不服，民事訴訟法第496條第1
    項第13款固有明文。惟所謂當事人發見未經斟酌之證物，係
    指前訴訟程序事實審之言詞辯論終結前已存在之證物，因當
    事人不知有此，致未經斟酌，現始知之者而言；若在前訴訟
    程序事實審言詞辯論終結前，尚未存在之證物，本無所謂發
    見，自不得以之為再審理由（參最高法院29年上字第1005號
    判例意旨）。經查，再審原告主張其後原執票人顏文基行使
    追索權而將系爭支票退回予再審原告等情，固據其提出系爭
    支票、顏文基於100年3月10日所簽立收據1紙影本各1紙為證
    ，惟觀諸該收據日期可知，上開事證顯係在100年2月16日原
    判決確定後始出現，而於原審之言詞辯終結前尚未存在，則
    揆之前開說明，再審原告自不得以之為再審理由。
五、末按再審之訴顯無再審理由者，得不經言詞辯論，以判決駁
    回之，為民事訴訟法第502條第2項所明文。綜上所述，本件
    再審原告據以提起再審之訴之前揭事證，並不符合民事訴訟
    法第496條第1項第13款所謂之發見未經斟酌之證物。從而，
    再審原告提起本件再審之訴，顯無理由，爰不經言詞辯論，
    予以駁回。
六、據上論結，本件再審之訴為無理由，依民事訴訟法第502條
    第2項、第78條判決如主文。
中    華    民    國  100    年    10    月    24    日
                  民事第四庭    法  官  黃文進
正本係照原本作成。
如對本判決上訴，須於判決送達後20日內向本院提出上訴狀。如
委任律師提起上訴者，應一併繳納上訴審裁判費。
中    華    民    國  100    年    10    月    24    日
                                書記官